臺灣高等法院高雄分院刑事判決　　　　94年度交上訴字第78號
上　訴　人　臺灣高雄地方法院檢察署檢察官
被　　　告　甲○○
選任辯護人　蔡進清律師
上列上訴人因被告公共危險案件，不服臺灣高雄地方法院94年度
交訴字第48號中華民國94年10月11日第一審判決（起訴案號：臺
灣高雄地方法院檢察署94年度偵字第3169號），提起上訴，本院
判決如下：
    主  文
上訴駁回。
    理  由
壹、證據能力方面：
    按被告以外之人（包括證人、鑑定人、告訴人、被害人及共
    同被告等）於審判外之陳述雖不符刑事訴訟法第159 條之1
    至之4 等4 條之規定，而經當事人於審判程序同意作為證據
    ，法院審酌該言詞陳述或書面陳述作成時之情況，認為適當
    者，亦得為證據，刑事訴訟法第159 條之5 第1 項定有明文
    。查卷附之高雄醫學大學附設中和紀念醫院94 年1月26日診
    斷證明書及該院94年5 月30日高醫附秘字第0940001500號函
    （見原審卷第35、36頁），性質上係屬傳聞證據，檢察官及
    被告均同意以之作為證據，本院審酌上開診斷證明書及函文
    ，均本於醫師之專業而作成，其證據之取得過程並無瑕疵，
    並與待證事實具備關聯性等情，認為以之作為本案之證據亦
    屬適當，是前開診斷證明書及函文均有證據能力。
貳、實體方面：
一、公訴意旨略以：被告甲○○於民國94年1 月26日20時許，駕
    駛車牌號碼YU-636號營業小客車，沿高雄市○○區○○路由
    北往南行駛，行經鼎力路63號前，本應注意車前狀況，並隨
    時採取必要之安全措施，而依當時情形並無不能注意之情事
    ，適有被害人乙○○駕駛車牌號碼YO-0829 號自用小客車行
    至該處遇紅燈停止，被告竟疏未注意車前狀況，不及煞車而
    自後撞擊被害人，造成被害人車輛後保險桿毀損，且受有前
    胸挫傷、右手腕及左頸扭傷等傷害（過失傷害部分業經撤回
    告訴，另為不起訴處分）。被告見狀雖下車查看，惟僅對被
    害人表示歉意，未在場救護，即趁被害人打電話時，駕車逃
    離現場。幸經被害人記下車號報警，嗣於同日21時12分許，
    為警在高雄市○○區○○路與大裕路口查獲，因認被告涉犯
    刑法第185 條之4 之肇事逃逸罪嫌等語。
二、按犯罪事實，應依證據認定之，無證據不得認定其犯罪事實
    ；又不能證明被告犯罪者，應諭知無罪之判決，刑事訴訟法
    第154 條第2 項、第301 條第1 項分別定有明文。刑事訴訟
    法上所謂認定犯罪事實之證據，係指足以認定被告確有犯罪
    行為之積極證據而言，該項證據自須適合於被告犯罪事實之
    認定，始得採為斷罪資料。如未能發現相當證據，或證據不
    足以證明，自不能以推測或擬制之方法，以為裁判之基礎。
    又刑事訴訟上證明之資料，無論其為直接或間接證據，均須
    達於通常一般之人均不致有所懷疑，而得確信其為真實之程
    度，始得據為有罪之認定，若其關於被告是否犯罪之證明未
    能達此程度，而有合理性懷疑之存在，致使無從形成有罪之
    確信，根據「罪證有疑，利於被告」之證據法則，即不得遽
    為不利被告之認定，此分別有最高法院著有29年度上字第31
    05號、40年臺上字第86號、76年臺上字第4986號判例可資參
    照。又檢察官對於起訴之犯罪事實，應負提出證據及說服之
    實質舉證責任，倘其所提出之證據，不足為被告有罪之積極
    證明，或其指出證明之方法，無從說服法院以形成被告有罪
    之心證，基於無罪推定之原則，自應為被告無罪判決之諭知
    ，最高法院92年臺上字第128 號判例足資參照。再者，我國
    刑法於88年4 月21日增訂第185 條之4 ，其立法理由係為維
    護交通安全，加強救護，減少被害人之死傷，促使駕駛人於
    肇事後，能對被害人即時救護，特增設本條關於肇事致人死
    傷而逃逸之處罰規定，用以處罰明知肇事致人死傷而未盡救
    護義務之責及企圖脫免責任之人，該罪係屬故意犯，且本件
    構成要件行為，並非「肇事致人死傷」行為本身，而係肇事
    致人死傷後之「故意逃逸」行為，又判斷駕駛人有無逃逸之
    故意，應就客觀事實判斷，如駕駛人對於危險之發生有所認
    識，明知已發生車禍，知悉車禍有人受傷害或死亡之可能，
    仍駕車離去，即可認定有肇事逃逸之犯意，亦即駕駛人對於
    駕駛動力交通工具肇事致人死傷之事實，駕駛人已有所認識
    ，並進而決意擅自逃離現場，始具有肇事逃逸之犯罪故意。
三、公訴人認被告有肇事逃逸之犯罪事實，係以被告駕駛汽車與
    被害人所駕駛之汽車發生車禍後，僅下車查看，旋即離去，
    並未對被害人施以救護，業經被告坦承在卷，並經被害人證
    述綦詳。又被害人確因本件車禍，而受有前胸挫傷、右手腕
    及左頸扭傷等傷害，有高雄醫學大學附設中和紀念醫院診斷
    證明書1 份在卷可佐，為其主要論據。訊據被告堅決否認有
    何肇事逃逸之犯行。辯稱：伊駕車與被害人發生車禍後，有
    下車查看，問被害人有沒有事，因被害人回答沒事，且因伊
    看到被害人揮手，誤以為被害人說伊可以離去，才離開肇事
    地點，伊並無肇事逃逸之故意等語。經查：
  (一)被告於94年1 月26日20時許，駕駛車牌號碼YU-636號營業小
    客車，沿高雄市○○區○○路由北往南行駛，行經鼎力路63
    號前，因剎車不及，而自後撞擊被害人駕駛之車牌號碼YO-0
    829 號自用小客車，造成被害人車輛後保險桿毀損，且受有
    前胸挫傷、右手腕及左頸扭傷等傷害，被告雖下車查看，惟
    僅對被害人表示歉意，並未在場救護，即駕車離開現場等節
    ，業據被告坦承不諱，且據證人即被害人乙○○於本院審理
    時證述明確（見原審卷第57頁），又被告確因本件車禍受有
    前胸挫傷、右手腕及左頸扭傷等傷害，有卷附之高雄醫學大
    學附設中和紀念醫院94年1 月26日診斷證明書1 紙（見原審
    卷第35頁）在卷可稽，上開事實，堪以認定。
  (二)證人即被害人乙○○於原審審理時證述：伊下車看車後面撞
    擊情形，被告所駕駛車輛的車頭撞到伊車保險桿，伊車保險
    桿往內縮，被告亦有下車查看，並說對不起，之後伊即回車
    上打電話報警，在伊報警之際，被告即直接開車離開現場。
    當時撞擊力很大，伊頭與頸前後搖晃，因為當時手握方向盤
    ，故僅前胸稍微碰撞方向盤，當時只覺頸部有扭到，有點不
    舒服，然外部並無傷口。因伊下車尚可走路、講話，一般人
    從外表無法看出伊有受傷，伊亦未告訴被告有受傷或不舒服
    等語（見原審卷第57、58頁），依此證述觀之，被害人既於
    車禍後，仍走路下車查看、講話，而外表並無傷口，且被害
    人亦未告知被告其受傷之事，則被告所辯：其當場不知被害
    人因本件車禍而受有前胸挫傷、右手腕及左頸扭傷等傷害一
    節，尚非無據。
  (三)被害人於案發後至高雄醫學大學附設中和紀念醫院就診，主
    訴胸口、右手及頸部疼痛，與外傷有密切關聯，就被害人抵
    院之傷勢而言，經過外傷訓練之醫師可聚焦於陳述受傷機轉
    與主述症狀，進而發掘更多傷勢，一般人若未經正式訓練，
    可能輕忽潛隱性之傷害（如頸椎或胸部挫傷等），以醫師之
    觀點，除非傷患有活動不能成明顯傷口，一般人才可能辨明
    傷勢之所在等情，有高雄醫學大學附設中和紀念醫院94年5
    月30日高醫附秘字第0940001500號函在卷可稽（見原審卷第
    36頁），被告並無醫療專業知識及經驗，其可能輕忽被害人
    之潛隱性傷害（如頸椎或胸部挫傷等），而無法知悉被害人
    因本件車禍而受傷，與常情亦屬相合。
  (四)刑法第185 條之4 之立法目的，係為維護交通安全，加強救
    護，減少被害人之死傷，促使駕駛人於肇事後，能對被害人
    即時救護，用以處罰明知肇事致人死傷而未盡救護義務之責
    及企圖脫免責任之人，該罪係屬故意犯，且本件構成要件行
    為，並非「肇事致人死傷」行為本身，而係肇事致人死傷後
    之「故意逃逸」行為，業如前述，則被告於肇事後，先下車
    查看，因未發現被害人因本件車禍受有傷害，以為被害人未
    受傷，乃自離開現場，自無明知肇事致人受傷而逃逸之故意
    ，揆諸前揭說明，被告所為自不成立刑法第185 條之4 之罪
    。本件公訴人認被告犯罪所憑之證據，尚無從說服本院達於
    通常一般之人均不致有所懷疑，而得確信其為真實之程度，
    自屬不能證明被告犯罪，原審諭知被告無罪，認事用法均無
    違誤，應予維持。公訴人仍執陳詞，指摘原判決不當，為無
    理由，應駁回其上訴。
據上論斷，應依刑事訴訟法第368 條，判決如主文。
本案經檢察官林應華到庭執行職務。
中　　華　　民　　國　　94　　年　　12　　月　　22　　日
                  刑事第八庭    審判長法  官  李炫德
                                      法  官  李淑惠
                                      法  官  蔡國卿
以上正本證明與原本無異。
如不服本判決應於收受本判決後10日內向本院提出上訴書狀，其
未敘述上訴理由者，並得於提起上訴後10日內向本院補提理由書
狀（均須按他造當事人之人數附繕本）「切勿逕送上級法院」。
中　　華　　民　　國　　94　　年　　12　　月　　22　　日
　　　　　　　　　　　　　　　　　　　書記官  翁心欣
